最高法院刑事判決　　　　　　九十六年度台上字第一五八六號
上　訴　人　台灣高等法院檢察署檢察官
被　　　告　甲○○
上列上訴人因強盜等罪案件，不服台灣高等法院中華民國九十五
年十二月十四日第二審判決（九十五年度上訴字第三四一一號，
起訴案號：台灣基隆地方法院檢察署九十五年度偵緝字第二六六
號），提起上訴，本院判決如下：
    主  文
原判決關於強盜部分撤銷，發回台灣高等法院。
其他上訴駁回。
    理  由
壹、撤銷發回部分（即強盜部分）：
本件原判決以公訴意旨略以：被告甲○○意圖為自己不法所有，
基於概括之犯意，持客觀上足為凶器之美工刀，分別於原判決附
表二編號十、十六所示時、地，以強暴、脅迫，致使李雅欣及廖
志倫之朋友不能抗拒，而強取李雅欣新台幣（下同）九百元及行
動電話一支；強取廖志倫之友人現金一千元，均已得逞，因認被
告連續涉犯刑法第三百三十條第一項之加重強盜罪嫌云云。經審
理結果，認為被告犯罪不能證明，因而撤銷第一審關於強盜部分
之科刑判決，改判諭知被告此部分無罪，固非無見。
惟查：（一）客觀上為法院認定事實及適用法律之基礎之證據雖
已調查，而其內容尚未明瞭者，即與未經調查無異，如遽行判決
，仍屬應於審判期日調查之證據而未予調查之違法。原判決雖說
明：證人即被害人李雅欣固於原審結證稱其於原判決附表二編號
十所示之地點，被人持文書處理之美工刀架在脖子上，被強盜幾
百元之現金，惟時間已記不得，是否係當庭之被告亦記不得；另
警詢中所言被告之名字，係警察對其講的。是李雅欣既不能指認
其被強盜之財物係被告所為，因認難有心證認原判決附表二編號
十係被告所為云云。惟查，被告於第一審為決定是否羈押之訊問
時，坦承強盜犯行（見九十五年度聲羈字第四○號卷第十一頁）
；於第一審審理時亦供承犯罪無訛（見第一審卷第六三頁），而
李雅欣於警詢時亦指認被告即係強盜其財物之人（見影印警卷第
九五至九七頁），並有李雅欣在被告被查獲時所拍相片上簽名之
指認單在卷可稽（見影印警卷第九八頁），雖李雅欣於事經六年
六月後之原審不能指認其被強盜之財物係被告所為，但仍結證稱
其於原判決附表二編號十所示之地點，被人持文書處理之美工刀
架在脖子上，被強盜幾百元之現金及手機一支（見原審卷第七五
頁），且證人難免因時間推移或人情壓力，致所證日趨保守，倘
所證之基本事實並無不同，似難以證人本身前後所證有些許不一
，即謂其所證全部不足採信。原審謂李雅欣先後所證並不一致，
即逕認其所證不足採信，似嫌速斷。究竟實情如何，原審未傳喚
承辦員警廖朝富、陳鎗銶到庭作證，並提示李雅欣在被告相片上
簽名之指認單供李雅欣辨認，深入查證根究明白，即遽行判決，
顯有證據調查未盡之違法。（二）原判決認被告被訴強取廖志倫
之友人現金一千元部分，證人呂００於原審結證稱：其有於原判
決附表二編號十六所示之時、地，距離被告約五十公尺，看到被
告拿著大型美工刀，對著廖志倫之朋友叫他蹲下來，對方就蹲下
來，並拿出錢來，伊僅見被告與被害人蹲下來，其他的都是被告
對伊轉述，而事後被害人有對伊講其被搶等語。是呂００僅見到
被告與被害人雙雙蹲下來，至於被告持美工刀及被害人交出現金
部分，證人皆未親眼目睹，是此部分應屬傳聞證據，且並未有被
害人到院指陳其被害經過，僅以呂００所證，亦難得有被告強盜
廖志倫朋友現款之心證，此部分罪嫌尚有不足云云（見原判決第
八頁）。惟被告於警詢時，對其如何在原判決附表二編號十六所
示之時、地，手持美工刀搶劫廖志倫之朋友現金一千元之事實，
已坦承不諱（見影印警卷第三一、三二頁），核與呂００於警詢
時所供相符（見影印警卷第四二、四三頁），被告於第一審審理
時並表示全部認罪（見第一審卷第六三頁），而呂００於原審亦
結證稱被告搶到錢後有拿錢給伊看，並表示係其拿美工刀搶來的
，廖志倫事後亦轉述其朋友被搶等語（見原審卷第七七、七八頁
），則原審倘認事實尚非明瞭，自應傳訊證人廖志倫及其友人，
以查明事實真相，且此亦非不能調查，乃原審未予調查，遽行判
決，難昭折服，亦有應於審判期日調查之證據而未予調查之違法
。檢察官上訴意旨指摘原判決此部分不當，非無理由，應認原判
決關於強盜部分有撤銷發回更審之原因。又原審諭知被告其他被
訴強盜無罪部分（見原判決理由貳、三），基於審判不可分之原
則，亦一併發回，合予指明。
貳、上訴駁回部分：
一、搶奪部分：
查第三審上訴書狀，應敘述上訴之理由，其未敘述者，得於提起
上訴後十日內補提理由書於原審法院，已逾上述期間，而於第三
審法院未判決前仍未提出上訴理由書狀者，第三審法院應以判決
駁回之，刑事訴訟法第三百八十二條第一項、第三百九十五條後
段規定甚明。本件檢察官因被告犯強盜等罪案件，不服原審判決
，於民國九十六年一月十日提起上訴，惟其就被告所犯搶奪罪部
分並未敘述理由，迄今逾期已久，於本院未判決前仍未提出，依
上開規定，此部分上訴自非合法，應予駁回。
二、竊盜及恐嚇取財部分：
按刑事訴訟法第三百七十六條所列各罪之案件，經第二審判決者
，不得上訴於第三審法院，法有明文。本件被告被訴竊盜及恐嚇
取財部分，原審係分別依刑法第三百二十一條第一項第一、二款
、第三百四十六條第一項論處罪刑，核分屬刑事訴訟法第三百七
十六條第二、六款之案件。依首開說明，既經第二審判決，自均
不得上訴於第三審法院，乃檢察官竟一併提起上訴，顯為法所不
許，此部分亦應駁回。
據上論結，應依刑事訴訟法第三百九十七條、第四百零一條、第
三百九十五條，判決如主文。
中　　華　　民　　國　九十六　年　　三　　月　二十八　日
                      最高法院刑事第四庭
                          審判長法官  洪　明　輝
                                法官  黃　一　鑫
                                法官  林　秀　夫
                                法官  徐　昌　錦
                                法官  張　清　埤
      本件正本證明與原本無異
                                      書  記  官
中　　華　　民　　國　九十六　年　　四　　月　　三　　日
                                                z
